【裁判字號】    90,台上,3490
【裁判日期】    900607
【裁判案由】    偽造貨幣
【裁判全文】
最高法院刑事判決                                九十年度台上字第三四九○號
    上  訴  人  甲○○
右上訴人因偽造貨幣案件，不服台灣高等法院中華民國九十年三月二十八日第二審判
決（八十九年度上訴字第四五一七號，起訴案號：台灣板橋地方法院檢察署八十九年
度偵字第一四○七號），提起上訴，本院判決如左：
    主  文
原判決撤銷，發回台灣高等法院。
    理  由
本件原判決認定上訴人甲○○意圖供行使之用，先於民國八十八年十二月初，在台北
縣板橋市○○路十六巷二十一號二樓住處，自不詳姓名綽號「阿男」之年約三十餘歲
成年男子處，收集偽造之新台幣（下同）一千元紙幣乙張及五百元紙幣四十三張，再
於八十九年一月六日下午六時許，在上址住處，將其中偽造之五百元紙幣三十九張，
交付於知情之黃勝璋（因逃匿經一審通緝中），以抵償積欠黃勝璋之一萬元債務。嗣
於同日晚上八時許，黃勝璋攜上開偽造之紙幣，途經台北市萬華區○○○路與廣州街
口時，為警盤查時，主動將上開偽造之五百元紙幣三十九張交付警方；再於同日晚上
九時三十分許，循線在台北縣板橋市○○路與文化路口查獲上訴人，並自其身上起獲
偽造之一千元紙幣乙張、五百元紙幣四張等情。因而維持第一審論處上訴人以意圖供
行使之用而交付偽造之通用貨幣（累犯）罪刑之判決，駁回上訴人在第二審之上訴，
固非無見。
惟查：科刑之判決書其宣告之主文，與所載之事實及理由必須互相適合，否則即屬理
由矛盾，其判決當然為違背法令；又刑法第一百九十六條所謂貨幣係指硬幣而言。本
件原判決於事實欄既認定：上訴人意圖供行使之用，先於八十八年十二月初，在台北
縣板橋市○○路十六巷二十一號二樓住處，自不詳姓名綽號「阿男」之男子處，收集
偽造之一千元紙幣乙張及五百元紙幣四十三張，再於八十九年一月六日下午六時許，
在上址住處，將其中偽造之五百元紙幣三十九張，交付於知情之黃勝璋，以抵償積欠
黃勝璋之一萬元債務等情。於其理由欄亦認：「被告意圖供行使之用，先自綽號『阿
男』之成年男子收集偽鈔，再交付予黃勝璋。」、「是核被告甲○○所為，係犯刑法
第一百九十六條第一項之意圖供行使之用而交付偽造通用紙幣罪。」（見原判決第四
頁第六行以下、第十二行以下）。故其事實及理由欄均認上訴人係收集、交付偽造之
通用紙幣，然其主文欄竟維持第一審論處上訴人以意圖供行使之用而交付偽造之通用
貨幣罪刑之判決，而駁回上訴人之上訴，顯有違誤，且其援用第一審之主文，與所載
之事實及理由並不相適合，亦有判決理由矛盾之違背法令。上訴意旨執以指摘原判決
不當，為有理由，應認原判決有撤銷發回更審之原因。
據上論結，應依刑事訴訟法第三百九十七條、第四百零一條，判決如主文。
中      華      民      國     九十     年      六      月      七      日
                              最高法院刑事第十庭
                                  審判長法官  陳  炳  煌
                                        法官  韓  金  秀
                                        法官  吳  信  銘
                                        法官  徐  文  亮
                                        法官  陳  東  誥
      右正本證明與原本無異
                                              書  記  官
中      華      民      國     九十     年      六      月     十二     日


司法院資訊處製作；財團法人民間司法改革基金會備份。
